臺灣高雄地方法院刑事判決　　　　　　　　　　　　九十三年度訴字第二八七九號
　　公　訴　人　臺灣高雄地方法院檢察署檢察官
　　被　　　告　丙○○　男　四.
右列被告因常業詐欺案件，經檢察官聲請以簡易判決處刑（九十三年度偵字第一四八
四九號）及移請併案審理（即九十三年度偵字第二二四四六號），本院認不宜以簡易
判決處刑，改依通常程序審理，茲判決如左：
    主  文
丙○○連續幫助意圖為自己不法之所有，以詐術使人將本人之物交付，累犯，處有期
徒刑伍月，如易科罰金，以參佰元折算壹日。
    事  實
一、丙○○前於民國八十七年間因竊盜案件，經臺灣板橋地方法院於八十七年七月三
    十日以八十七年度易字第二○四八號，判處有期徒刑十月，經撤回上訴而確定，
    其並入監服刑，而於八十八年十二月九日因徒刑執行完畢而出監。詎其仍不知悔
    改，明知提供自己之金融帳戶之存摺、提款卡及密碼予他人使用，可能遭他人用
    以遂行詐欺犯罪之目的，並逃避執法人員之查緝，竟仍容任所提供之帳戶可能遭
    他人用以詐欺取財結果之發生，而基於幫助他人實施詐欺取財犯罪之概括不確定
    故意，連續於：
  (一)九十二年三月間，在不詳地點，將其所有在誠泰商業銀行鳳山分行（以下簡稱誠
    泰銀行）設立之000000000000號帳戶之存摺、提款卡及密碼等物，
    交付某真實姓名、年籍不詳之人，該真實姓名、年籍不詳之人則基於意圖為自己
    不法所有之犯意，自稱為國稅局「楊科長」，於九十二年五月二日以電話聯絡乙○○，向其誆稱可用自動櫃員機操作退稅手續辦理退稅等語，致乙○○信以為真
    而陷於錯誤，而於同日十四時三十一分許，持所有之提款卡至桃園鄉農會自動櫃
    員機，依該男子之指示操作，卻反將自己帳戶內新台幣（下同）九萬九千八百六
    十三元轉帳匯入丙○○前揭誠泰銀行帳戶內。
  (二)於九十二年三月十日至四月四日間之某日，在不詳地點，將其向第一商業銀行鳳
    山分行（以下簡稱第一銀行）所申設，帳號為00000000000號（銀行
    轉帳代號為○○七）帳戶之提款卡及密碼等物，交付某真實姓名、年籍不詳之人
    ，該真實姓名、年籍不詳之人則基於意圖為自己不法所有之犯意，自稱為國稅局
    「張先生」，於九十二年四月四日中午十二時許以電話聯絡甲○○，向其誆稱胞
    兄許正雄有一筆退稅款待領，可用自動櫃員機操作退稅手續辦理退稅等語，致甲○○信以為真而陷於錯誤，而於同日十五時十八分許，持所有之提款卡至台中縣
    霧峰鄉民生郵局自動櫃員機前，依該男子之指示，操作自動櫃員機，卻反將自己
    帳戶內九萬九千八百九十九元轉帳匯入丙○○上開第一銀行帳戶內。嗣後乙○○
    及甲○○均發覺受騙，報警處理，始循線查獲上情。
二、案經高雄縣政府警察局鳳山分局報告臺灣高雄地方法院檢察署檢察官偵查起訴及
    移送併辦。
    理  由
一、訊據被告丙○○矢口否認上開犯行，辯稱：伊係遺失上開二個帳戶之存摺、提款
    卡及密碼，並未交付他人使用，誠泰銀行之帳戶係於九十三年三月十二日，在家
    樂福大賣場之停車場遺失，且當時伊在總茂環保公司上班，不可能去賣帳戶，有
    刷卡單及在職證明各一紙足證，而第一銀行之帳戶則不知在何處遺失，因二個帳
    戶裡都沒有錢，去報案警察也不見得會受理，所以才沒有去報案云云。經查：
　(一)被告曾向誠泰銀行銀行及第一銀行申請設立上開帳戶，業據被告供承在卷，而被
  　害人乙○○及甲○○，分別遭某真實姓名、年籍不詳之人以退繳稅款為由所騙，
    而依指示操作自動櫃員機，致自己帳戶內存款遭轉出至被告上開誠泰銀行及第一
    銀行帳戶內，被害人甲○○所轉出之款項均已遭提領，而被害人乙○○所轉出之
    款項則經其即時報警處理而未遭提領等情，業據被害人乙○○及甲○○於警詢時
    指述甚詳，且有被告誠泰銀行帳戶之存摺存款業務往來約定書、交易明細查詢單
    、存摺存款對帳單、存款帳戶存提交易明細查詢表、被告第一銀行開戶基本資料
    、往來明細表及被害人乙○○、甲○○之自動櫃員機交易明細表各一份附卷可稽
    ，足認被告確有申設前開誠泰銀行及第一銀行帳戶，而該二帳戶確已遭人用以作
    為詐騙被害人匯入款項所得之帳戶甚明。
　(二)誠泰銀行帳戶部分：觀之被告上開誠泰銀行帳戶往來明細，被告除於九十一年三
  　月六日以現金一百元開戶，並於當日使用該帳戶外，至九十二年五月二日該帳戶
    被他人作為犯罪工具使用為止，被告均未曾使用，則被告申請開立該帳戶之目的
    已有可疑。被告雖於偵查及本院審理中辯稱：我開帳戶是要作為薪資轉帳之用云
    云，然其於偵查中自承：九十三年三月間我在高雄僑生公司上班，我去上班才知
    道他們是領現金等語（見九十三年度偵字第一四八四九號卷第八頁）；復於本院
    審理時自承：僑生公司是領現金，總茂公司也是領現金，所以這個帳戶就沒有使
    用等語（見本院卷第四十六頁），衡情，一般人任職受薪，豈有在尚未確定薪資
    之發放方式前，即先行開設帳戶以預備作為薪資轉帳之理，所辯顯與常情有悖，
    殊難採信。再者，被告於警詢及偵查中供稱：係於九十一年三月間開設誠泰銀行
    帳戶，平常都是將存摺、提款卡放在機車的置物箱云云（見鳳警刑移字第一七○
    六號卷、前揭偵卷第九頁），嗣後於本院審理時又翻異前詞，供稱係於九十一年
    十一月間申請設立，平常我都是將存摺、提款卡、密碼放在家裡云云（見本院九
    十三年度簡字第五○五一號卷第十五頁），被告所辯前後矛盾，益徵被告所辯並
    非實情。又第一銀行帳戶部分：被告於警詢時供稱於九十一年年中至九十二年年
    中曾經使用過第一銀行之帳戶，當初以伊父親鄭炳陽名義申請（見高縣警刑經字
    第○九三○○八八七○九號卷），然據第一銀行傳真之被告開戶資料所示，被告
    係於九十二年三月十日，以自己名義申請開設此帳戶，被告上開所辯與事實不符
    ，顯不可採。
　(三)參以提款卡之密碼係由帳戶所有人自行設定，苟單純僅係遺失帳戶存摺及提款卡
    ，他人既無從得知提款卡之密碼，即難以使用上開帳戶作為匯提款工具。被告雖
    於本院審理時辯稱：（誠泰銀行帳戶）我是將密碼寫在交易明細表上面，跟存摺
    與提款卡放在一起；第一銀行帳戶存摺及提款卡沒有使用過云云。然衡諸一般人
    使用金融帳戶提款之習慣，為避免遺失存摺或提款卡時，帳戶內之存款遭人盜領
    ，通常均將提款卡、存摺與密碼分別存放，而不至於將密碼記載於提款卡上或與
    提款卡同時存放，否則密碼之設定即失其意義，被告辯稱伊將密碼寫在交易明細
    表上而與提款卡放在一起云云，即與一般使用金融提款卡之常情不符，且被害人
    甲○○匯入被告第一銀行帳戶內之款項，業遭提領一空，顯見提款之人係因被告
    之交付而知悉被告第一銀行帳戶之密碼，是被告所辯均與常情有違，而不足採。
  (四)又一般人在發現自己帳戶遺失後，通常均會立即報警或向金融機構掛失止付，以
    防存款遭盜領，或帳戶遭人冒用，況被告自承曾因遺失中國信託商業銀行之帳戶
    而報案止付（見本卷第四十七頁），其既有曾有存摺、提款卡遺失辦理掛失止付
    之經驗，竟對遺失本案誠泰銀行及第一銀行之帳戶漠不關心，未立即掛失或報警
    ，更有悖於常理，所辯因帳戶內無存款而未辦理掛失止付云云，顯非可採。
  (五)另自行騙之人之角度審酌，渠等既知利用他人之帳戶掩飾犯罪所得，當知社會上
    一般正常之人如帳戶存摺、提款卡、印鑑遭竊或遺失，為防止拾得或竊得之人盜
    領其存款或做為不法使用而徒增訟累，必於發現後立即報警或向金融機構辦理掛
    失止付，在此情形下，如仍以該帳戶作為犯罪工具，則在渠等向他人詐騙，並誘
    使被害人將款項匯入該帳戶後，極有可能因帳戶所有人掛失止付而無法提領，則
    渠等大費周章從事於犯罪之行為，甘冒犯罪後遭追訴、處罰之風險，卻只能平白
    無故替原帳戶所有人匯入金錢，而無法得償犯罪之目的，是以行騙之人若非確定
    該帳戶所有人不會報警或掛失止付，以確定渠等能自由使用該帳戶提款、轉帳，
    當不至於以該帳戶從事犯罪。再衡以被害人甲○○匯入款項至被告上開第一銀行
    帳戶後，隨即於當日即遭領取，更足見該行騙之人，於向被害人詐騙時，確有把
    握該帳戶不會被帳戶所有人掛失止付。而此等確信，在該帳戶係拾得或竊得之情
    形，實無發生之可能。綜上論述，被告辯稱遺失帳戶之存摺、提款卡及密碼乙節
    ，顯不足採，其確有將上開帳戶之存摺、提款卡及密碼提供予行騙之人使用之事
    實，應堪認定。
　(六)再按金融帳戶係個人理財之工具，一般人向金融機構開設帳戶，並無任何法令之
  　限制，只須提出
    之社會生活經驗，苟見他人不自行申請開立帳戶而蒐集不特定人之帳戶使用，衡
    情應可知悉被蒐集之帳戶係被利用為與財產有關之犯罪工具。且近來利用人頭帳
    戶詐欺取財之犯罪類型層出不窮，該等犯罪多數均係利用人頭帳戶作為出入帳戶
    ，並經媒體廣為披載，被告係成年且智力成熟之人，對此應知之甚詳，竟仍提供
    自己帳戶供他人使用，足認被告確有幫助他人詐欺取財之不確定故意至明。
　(七)綜上所述，本案事證明確，被告右揭連續幫助詐欺取財之犯行，堪以認定。又移
    起訴部分具有連續犯之裁判上一罪關係，為起訴效力所及，本院自應併予審究，
    附此敘明。
二、按詐欺取財罪之既遂與未遂之判斷標準，在於被害人是否交付財物而造成財產損
    失為準，至於行為人是否已達其不法之意圖，則在所不問，而所謂交付財物，不
    以直接交付為限，亦包括間接交付之情形，是被害人因行為人施用詐術，而陷於
    錯誤，並因而交付財物，縱其間發生變故，致行為人未獲得該財物，仍無礙詐欺
    取財罪既遂之認定，循此而論，本件被害人乙○○因遭人施用詐術，而匯款九萬
    九千八百六十三元至被告上開帳戶內，既已為財物之間接交付，該行騙之人縱因
    被害人乙○○向警方報案，而未能提領該筆款項，其詐欺取財行為，仍屬既遂。
    再按刑法上之幫助犯，係對於犯罪與正犯有共同之認識，而以幫助之意思，對於
    正犯資以助力，而未參與實施犯罪之行為者而言（最高法院七十五年度台上字第
    一五０九號、八十四年度台上字第五九九八號、八十八年度台上字第一二七０號
    判決參照）；是以，如未參與實施犯罪構成要件之行為，且係出於幫助之意思提
    供助力，即屬幫助犯，而非共同正犯。
三、被告丙○○提供上開帳戶之存摺、提款卡及密碼予二真實姓名、年籍不詳之人使
    用，使該二人得分別基於詐欺取財之犯意，各向被害人乙○○、甲○○施用詐術
    ，致使其等均陷於錯誤，分別匯款至被告上開二帳戶內，而遂行詐欺取財之犯行
    ，然被告單純提供帳戶供人使用之行為，並不等同於向被害人施以欺罔之詐術行
    為，且亦無證據證明被告有參與詐欺取財犯行之構成要件行為，是被告提供帳戶
    之存摺、提款卡及密碼供人使用之行為，對於各該遂行詐欺取財犯行，資以助力
    ，核其所為，係犯刑法第三百三十九條第一項詐欺取財罪之幫助犯。被告先後二
    次將前揭二帳戶之存摺、提款卡及密碼等物提供給他人使用，時間緊接，所犯又
    係構成要件相同之罪名，顯係基於概括之犯意為之，為連續犯，應加重其刑。另
    丙○○前於八十七年間因竊盜案件，經臺灣板橋地方法院於八十七年七月三十日
    以八十七年度易字第二○四八號，判處有期徒刑十月，經撤回上訴而確定，其並
    入監服刑，而於八十八年十二月九日因徒刑執行完畢而出監等情，有臺灣高雄地
    方法院檢察署刑案資料查註紀錄表、臺灣高等法院被告全國前案紀錄表各一份在
    卷可參，其於五年內再犯本件有期徒刑以上之罪，為累犯，依刑法第四十七條之
    規定，遞加重其刑。而被告丙○○幫助他人犯前開詐欺取財罪，爰依刑法第三十
    條第二項之規定，按正犯之刑減輕之，並依法先加後減之。又公訴意旨認被告之
    所為，係犯幫助常業詐欺取財罪嫌，然依卷附之證據資料所示，僅能證明自稱「
    楊科長」及「張先生」之人，僅各向被害人乙○○、甲○○詐取財物，尚無其他
    被害人出面指證該二人另涉有詐欺犯行，此外，尚無其他積極證據足以證明該二
    人有本於同一犯罪行為之意思而反覆為之，並賴以為生之常業詐欺犯行，是該二
    人之所為，僅能分別成立普通詐欺罪，況亦無證據足資證明被告知悉所幫助之人
    係以詐欺為常業，而犯幫助常業詐欺罪，是公訴人認被告涉犯幫助常業詐欺罪，
    容有誤會，惟幫助詐欺之基本事實相同，起訴法條應予變更。
四、爰審酌被告將個人帳戶提供他人犯罪使用，紊亂社會正常交易秩序，並使不法之
    徒藉此輕易詐取財物，致檢警執法人員難以追查緝捕，助長詐取財物之犯罪風氣
    ，所造成危害自非輕微，且犯後未能坦承犯行，猶飾詞卸責，態度非佳等一切情
    狀，量處如主文所示之刑，並諭知易科罰金之折算標準，以示懲儆。
五、另公訴意旨原認被告之所為，係犯刑法第三十條第一項前段、第三百四十條之幫
    助常業詐欺取財罪嫌及洗錢防治法第九條第一項之洗錢罪嫌，並應從一重論處。
    惟查，被告所犯係刑法第三十條、第三百三十九條第一項之幫助詐欺取財罪，並
    非同法第三十條、第三百四十條之幫助常業詐欺取財罪，並經本院變更起訴法條
    ，已如上述。又洗錢防制法所稱之「洗錢」行為，並非泛指所有掩飾自己或他人
    因犯罪所得財物或財產上利益之行為，而係指掩飾自己或他人因「重大犯罪」所
    得財物或財產上利益之行為，始足當之，其中所謂之「重大犯罪」，洗錢防制法
    第三條總共臚列十二款項不同類型之犯罪行為，必須是因上開犯罪行為（即洗錢
    防制法第三條所規定之重大犯罪）之犯罪所得之財物或利益，而加以掩飾，始構
    成洗錢防制法上之洗錢行為。而刑法第三百三十九條第一項之普通詐欺罪，並非
    洗錢防制法第三條所稱之重大犯罪，是被告提供上開銀行帳戶之行為，縱然認為
    係掩飾「楊科長」及「張先生」因犯罪所得財物或財產上利益之行為，亦非洗錢
    防制法所規範之洗錢犯行，自難論以被告洗錢防制法第九條第一項之洗錢犯行，
    公訴意旨認被告涉犯洗錢防制法第九條第一項之洗錢犯行，尚有未洽，附此敘明
    。
據上論斷，應依刑事訴訟法第四百五十二條、第二百九十九條第一項前段、第三百條
，刑法第三百三十九條第一項、第五十六條、第三十條第二項、第四十七條、第四十
一條第一項前段，罰金罰鍰提高標準條例第一條前段、第二條，判決如主文。
本案經檢察官丁○○到庭執行職務。
中　　　華　　　民　　　國　　九十四　　年　　　一　　　月　　二十七　　日
                                  臺灣高雄地方法院刑事第二庭
                                      審判長法　官  莊崑山
                                            法　官  黃宣撫
                                            法　官  李育信
如不服本判決，應於送達後十日內，向本院提出上訴狀。
右正本證明與原本無異。
                                            書記官  洪生輝
中　　　華　　　民　　　國　　九十四　　年　　　一　　　月　　二十七　　日
附錄本案論罪科刑法條全文：
刑法第三十條 (從犯及其處罰)
  幫助他人犯罪者，為從犯。雖他人不知幫助之情者，亦同。
  從犯之處罰，得按正犯之刑減輕之。
刑法第三百三十九條 (普通詐欺罪)
  意圖為自己或第三人不法之所有，以詐術使人將本人或第三人之物交付者，處五年
  以下有期徒刑、拘役或科或併科一千元以下罰金。
  以前項方法得財產上不法之利益或使第三人得之者，亦同。
  前二項之未遂犯罰之。
